臺灣板橋地方法院民事判決　九十年簡上字第二九六號
　　上　訴　人　乙○○
　　訴訟代理人　甲○○
　　被　上訴人　丙○○○
右當事人間請求給付票款事件，上訴人對於中華民國九十年七月十三日本院三重簡易
庭九十年重簡字第六０七號第一審判決提起上訴，本院判決如左：
    主      文
上訴駁回。
第二審訴訟費用由上訴人負擔。
    事      實
甲、上訴人方面：
  一、聲明：
      （一）原判決廢棄。
      （二）被上訴人在第一審之訴駁回。
      （三）如為上訴人不利之判決，請准供擔保免為假執行。
  二、陳述：除與原宣示判決筆錄記載相同者茲引用之外，另補稱：
            訴外人陳春美雖持上訴人所簽發，如附表所示之支票二紙（下稱系爭支
            票），向被上訴人借錢，但被上訴人與陳春美應係好友，且了解陳春美
            之經濟狀況，始借錢與陳春美。況且，陳春美亦在支票上背書，而被上
            訴人亦係將款交與陳春美，則當支票退票後，被上訴人理應先向陳春美
            追索，但被上訴人卻非僅不向陳春美追討，而於背書時效超過後，單獨
            向上訴人訴追。由此可見，被上訴人係串通陳春美騙取上訴人之財物，
            被上訴人取得系爭支票係出於惡意，應不得享有票據上的權利。
  三、證據：爰用原審立證方法。
乙、被上訴人方面：
  一、聲明：求為判決：駁回上訴。
  二、陳述：除與原宣示判決筆錄記載相同者茲引用之外，另補稱：
            被上訴人為系爭支票之執票人，而上訴人為發票人，且兩造非票據之直
            接前後手，背書亦無不連續，則上訴人即發票人應照支票之文義，擔保
            支付票款，不得以被上訴人未於背書時效期間內，向背書人行使權利追
            索票款，而為抗辯。況且，支票乃文義證券及無因證券，是上訴人僅以
            被上訴人與訴外人陳春美為好友，及被上訴人未於背書時效期間內向背
            書人追索票款，據以辯稱被上訴人與背書人陳春美共同詐騙上訴人，惡
            意取得票據云云，實屬無據。
  三、證據：爰用原審立證方法。
    理      由
一、被上訴人起訴主張執有被上訴人所簽發，如附表所示之支票二紙（下稱系爭支票
    ），詎分別於如附表所示提示日向付款人為付款之提示，竟遭退票，追索無效，
    爰依票據關係，請求上訴人給付票款四十六萬七千七百元，及自提示日起至清償
    日止，按年息百分之六計算之利息等語。
二、上訴人則以：系爭支票係訴外人陳春美向其借得後，持向被上訴人借錢，被上訴
    人與陳春美係好友，且了解陳春美之經濟狀況，始借錢與陳春美，況陳春美亦在
    支票上背書，而被上訴人亦係將款項交與陳春美，則當支票退票後，被上訴人理
    應先向陳春美追索，但被上訴人非僅不向陳春美追討，反而於背書時效超過後，
    單獨向上訴人訴追，被上訴人應係串通陳春美騙取上訴人之支票，被上訴人取得
    系爭支票係出於惡意，應不得享有票據之權利等語資為抗辯。
三、被上訴人主張執有上訴人所簽發之系爭支票，經分別於如附表所示提示日向付款
    人為付款之提示，竟遭退票之事實，業據其於原審提出與其所述相符之支票及退
    票理由單各二件為證，上訴人對於系爭支票係其所簽發之事實並不爭執，自堪認
    被上訴人此部分主張為實在。
四、至上訴人雖辯以系爭支票係被上訴人串通訴外人陳春美向其騙取，而惡意取得云
    云。惟查，按票據行為為不要因行為，即不以給付原因為要素而得成立之行為，
    凡簽名於票據之人，不論原因為何，均須依票上所載文義負責，除執票人取得票
    據係出於惡意或詐欺者外，發票人不得以自己與執票人前手間所存抗辯之事由對
    抗執票人，此為最高法院四十九年台上字第六七八號判例足資參照，亦為票據法
    第十三條前段所明文。又票據行為，為不要因行為，如票據債務人主張執票人取
    得票據出於惡意或詐欺時，則應由該債務人負舉證之責。查系爭支票係上訴人借
    與陳春美後，而由陳春美背書轉讓予被上訴人乙節，為兩造所不爭執，則陳春美
    是否對上訴人有騙取支票之行為，要屬上訴人與執票人前手陳春美間所存抗辯事
    由，究不得執以對抗執票人之被上訴人，至上訴人雖另辯稱係被上訴人串通陳春
    美向其騙得系爭支票云云，惟上訴人就其等二人如何為勾串，既未能舉證以實其
    說，僅以其等二人係好友，被上訴人亦了解陳春美之經濟狀況，被上訴人未向陳
    春美追索其背書責任等推測之詞，徒托空言，自非可採。揆諸前開規定，上訴人
    之惡意抗辯，自不足以對抗執票人之被上訴人。
五、按支票不獲付款時，執票人於行使或保全支票權利之行為後，對於發票人得行使
    追索權，票據法第一百四十四條、第八十五條第一項定有明文。從而，被上訴人
    本於票據關係，請求上訴人給付未獲清償之票款四十六萬七千七百元，及自如附
    表所示提示日起至清償日止，按年息百分之六計算之利息，為有理由，應予准許
    。又，命清償票據上債務之判決，應依職權宣告假執行，民事訴訟法第三百八十
    九條第一項第四款定有明文。是則原告判命上訴人如數給付，並依職權宣告假執
    行，並無違誤。上訴意旨猶執陳詞，指摘原判決不當，求予廢棄改判，為無理由
    ，應予駁回。又查本件係屬不得上訴第三審法院之訴訟，其經第二審判決即告確
    定，是上訴人陳明願供擔保聲請宣告免為假執行，核無必要，附此敘明。
六、本件事證已臻明確，兩造其餘攻擊防禦方法，於本案本判決結果不生影響，爰不
    一一論述，特此敘明。
七、據上論結，本件上訴為無理由，依民事訴訟法第四百三十六條之一第三項、第四
    百四十九條第一項、第七十八條，判決如主文。
中　　　華　　　民　　　國　　九十一　　年　　　四　　　月　　三十  　　日
                          臺灣板橋地方法院民事第三庭
~B審判長法官　黃麟倫
~B法      官　陳映如
~B法      官　葉靜芳
右為正本係照原本作成
本件不得上訴
中　　　華　　　民　　　國　　九十一　　年　　　五　　　月　　二　  　　日
~B法院書記官　陳金鳳
~F0
 ~T40
支票附表：
┌────────┬─────┬──────┬───────┬─────┬──────┐
│發票日　　　　　│票面金額  │ 票號       │ 付款銀行     │ 帳號     │ 提示日     │
├────────┼─────┼──────┼───────┼─────┼──────┤
│                │          │            │              │          │            │
│九十年一月二十日│二十三萬四│ＲＢ三０七三│ 第一商業銀行 │○二三一九│九十年一月二│
│                │千七百元  │六八八      │ 蘆州分行     │四        │十日        │
├────────┼─────┼──────┼───────┼─────┼──────┤
│                │          │            │              │          │            │
│八十九年十二月二│二十三萬三│ＲＢ三０三二│ 同右         │同右      │八十九年十二│
│十二日          │千元      │三四四      │              │          │月二十日    │
└────────┴─────┴──────┴───────┴─────┴──────┘
